【裁判字號】    94,訴,2291
【裁判日期】    950518
【裁判案由】    商標異議
【裁判全文】
臺北高等行政法院判決
                                     94年度訴字第02291號
                              .
原      告  美商‧英特爾公司
代  表  人  甲○○
訴訟代理人  陳慧玲律師
            曹志仁律師
            陳絲倩律師
被      告  經濟部智慧財產局
代  表  人  蔡練生（局長）
訴訟代理人  丙○○
參  加  人  乙○○
上列當事人間因商標異議事件，原告不服經濟部中華民國94年05
月19日經訴字第09406127930號訴願決定，提起行政訴訟，並經
本院裁定命參加人獨立參加本件被告之訴訟。本院判決如下：
    主  文
原告之訴駁回。
訴訟費用由原告負擔。
    事  實
一、事實概要：參加人於民國（除西元外，以下同）92年06月23
    日以「POWE R INSIDE ﹠DESIGN」商標，指定使用於當時商
    標法施行細則第49條所定商品及服務分類表第25類之「衣服
    、... 、運動服」等商品，向被告申請註冊，經被告審查，
    准列為註冊第0000000 號商標。嗣原告於93年04月26日，以
    該商標之註冊有違商標法第23條第1 項第12款及第13款之規
    定，對之提起異議。案經被告審查，以93年09月30日中台異
    字第930472號商標異議審定書為「異議不成立」之處分。原
    告不服，提起訴願，經訴願決定駁回，原告猶未甘服，遂向
    本院提起行政訴訟。本院因認本件課予義務訴訟之結果，參
    加人之權利或法律上利益將受損害，乃依行政訴訟法第42條
    第1 、3 項規定，依職權裁定命參加人獨立參加本件被告之
    訴訟。
二、兩造聲明：
  (一)原告聲明：
  1.原處分及訴願決定均撤銷。
  2.命被告就系爭第0000000號商標異議案為異議成立之處分。
  3.訴訟費用由被告負擔。
  (二)被告聲明：
  1.駁回原告之訴。
  2.訴訟費用由原告負擔。
三、兩造之主張：
甲、原告主張：
  (一)按「商標有下列情形之一者，不得註冊：1、...。12、相同
    或近似於他人著名商標或標章，有致相關公眾混淆誤認之虞
    ，或有減損著名商標或標章之識別性或信譽之虞者。但得該
    商標或標章之所有人同意申請註冊者，不在此限。13、相同
    或近似於他人同一或類似商品或服務之註冊商標或申請在先
    之商標，有致相關消費者混淆誤認之虞者。但經該註冊商標
    或申請在先之商標所有人同意申請者，除二者之商標及指定
    使用之商品或服務均相同外，不在此限。」為商標法第23條
    第1項第12款及第13款之規定。
  (二)本件系爭第0000000號「POWER INSIDE & Device」商標違反
    商標法第23條第12款之規定，不應准予註冊：
  1.原告據以異議之「INTEL INSIDE & Device」、「INTEL INS
    IDE」等商標為著名商標:
    (1)查原告公司創立於西元1986年，為電腦微處理機及其他先
      進積體電路裝置之領導廠商，並為全球最大之電腦晶片製
      造商；並於1991年開始大量使用首創而具有高度識別性之
      特殊設計格式「{word} INSIDE」商標，標示於微處理器
      、電腦、其產品外包裝及廣告宣傳上，隨後亦使用於服飾
      及相關之配件；並授權世界各國電腦製造商使用該商標。
    (2)經原告投入鉅額之行銷宣傳費用後，估計已使超過五百億
      人次之全球消費者目睹過據以異議之商標；單就台灣而言
      ，原告即於1998年及1999年（系爭商標申請日前）投資美
      金9百萬及1千2百萬於各式包括廣播、平面及網路廣告上
      。並經時代雜誌於1999年認據以異議之商標於中國地區與
      可口可樂「Coke」及麥當勞「McDonalds 」幾居於等高之
      商標水準及地位。
    (3)經原告宣傳下，據以異議之商標已獲得高度之知名度及商
      業上之成就，消費者一見此一特殊設計格式之商標即會聯
      想到原告公司。且原告以特殊設計格式「{word} INSIDE」
      商標為基礎於我國註冊之商標群，計有8種（如「INTEL I
      NSIDE」、「INTEL INSIDE設計圖」、「THE COMPUTER IN
      SIDE 」、「THE JOURNEY INSIDE」、「INTEL INSIDE XE
      ON」、「INTEL INSIDE CENTRINO」、「INTEL INSIDE CE
      NTRINO設計圖」、「INTEL INSIDE PENTIUM II」）、共2
      2件註冊案，可認此一特殊設計格式之商標已成為原告公
      司之代號，故系爭「POWER INSIDE & Device」商標，實
      有使消費者誤認其為經原告贊助或與原告有所關聯。
  2.系爭商標與據以異議之商標，應為近似之商標，有致相關公
    眾混淆誤認之虞：
    (1)按「判斷二商標間有無混淆誤認之虞，應參考之相關因素
      ，經綜合參酌國內外案例所提及之相關因素，整理出下列
      八項因素：商標識別性之強弱；商標是否近似暨其近
      似之程度；商品/服務是否類似暨其類似之程度；先
      權利人多角化經營之情形；實際混淆誤認之情事；相
      關消費者對各商標熟悉之程度；系爭商標之申請人是否
      善意；其他混淆誤認之因素。」為被告公告之「混淆誤
      認之虞審查基準」所明載。
    (2)就商標識別性之強弱部分:
      據以異議之「INTEL INSIDE」商標具高度識別性:
        據以異議之商標在設計上係採用自創之文字「INTEL」
        與特殊設計格式「{word} INSIDE」商標相結合，此不
        合乎文法的設計格式，正是其獨特之處，使其在先天上
        即具備高度之識別性。此由英國專利局撤銷「DIGITALL
         INSIDE」商標之決定書可證。被告及訴願決定機關指
        稱「INSIDE一字，乃習知之英文字彙，意指『在裡面』
        ，並非創新之用語」顯有誤解；又據以異議之商標經原
        告宣傳，已獲得高知名度及商業上之成就，其後天識別
        性，透過原告之使用，急遽增加，此由至今已有36件商
        標攀附據以異議之商標格式申請註冊（其中20件已撤銷
        ，其餘則尚在行政救濟程序中或準備進行行政救濟）可
        證。惟被告指稱「INSIDE一字為非常普通之字眼，不具
        有識別性」，卻從未考量或舉證證明市場中是否有其他
        人實際使用含有「INSIDE」字樣或此一特殊設計格式之
        商標，實則該字樣及格式透過原告實際在市場上之大量
        使用，已深植於消費者心中，取得壓倒性之識別作用。
      按「商標的近似除了外觀、觀念及讀音的近似外，尚包
        括在類型上的近似，尤其是主張先權利的一方，已經註
        冊或使用多數個相同類型的商標，而形成一種系列商品
        的形象時，則類型的近似也將成為商標近似應考量的重
        要因素之一。」為前揭審查基準第5.2.10點所明載。故
        原告以該特殊設計格式之商標為基礎於我國註冊之一系
        列同一格式之商標群，亦強化了此一特殊設計格式之商
        標之識別性。
      按「識別性越強的商標，商品/服務之消費者的印象越
        深，他人稍有攀附，即可能引起購買人產生混淆誤認。
        」為前揭審查基準第5.1點所明載。今據以異議之商標
        具有高度之識別性，且採用於一系列之相同格式之商標
        群，他人採用相同之格式即足以相關消費者混淆誤認。
        惟被告及訴願決定機關於比對二造商標圖樣是否近似時
        ，從未將二者識別性之極端差距納入考量。
    (3)先權利人（即原告）多角化經營之情形:
      按「先權利人如有多角化經營，而將其商標使用或註冊
        在多類商品/服務者，在考量與系爭商標間有無混淆誤
        認之虞時，不應僅就各類商品/服務分別比對，而應將
        該多角化經營情形總括的納入考量。」為前揭審查基準
        第5.4點所明載。
      原告以該特殊設計格式之商標為基礎於我國註冊之商標
        群，計有8種商標，共23件註冊案，並橫跨9種商品類別
        ，包括「電腦相關商品、鐘錶、項鍊，活頁夾、美工刀
        、書籍、筆等文具，旅行袋、背包、馬克杯、水壺等日
        常生活用品，衣服、襪子等服飾類商品及各式玩具商品
        」；實際使用上，亦已及於「襯衫、外套、吊繩、POLO
        衫、T-Shirt、帽子、文件套、杯子、手提包、午餐盒
        、筆記本、鑰匙圈、電腦包、筆筒、計算機、識別夾、
        筆、背包、腰包、保溫瓶、手錶、玩偶、電腦相關服務
        及電信多媒體數位通訊等」商品或服務。以2000及2001
        年為例，原告於全球各地上述商品之銷售額，已達新台
        幣7千萬元及5.250萬元，其中大多數來自於標示有據以
        異議「INTEL INSIDE」商標之商品。
      綜上，據以異議之商標，廣泛使用於各種不同類別之商
        品，多角化經營之情形明顯，更增加消費者混淆誤認之
        可能性。
    (4)相關消費者對各商標熟悉之程度:
      按「相關消費者對衝突之二商標如僅熟悉其中之一者，
        則就該較為被熟悉之商標，應給予較大之保護。」為前
        揭審查基準第5.6.2點所明載。
      據以異議之商標為世界知名商標，於1998年美洲、歐洲
        、日本、亞洲之知名度調查報告顯示，約80%以上的人
        知曉；40%以上的人使用過印有據以異議商標之產品或
        服務。消費者對於原告之據以異議商標甚為熟悉，相較
        於系爭商標並無任何知名度，顯然據以異議之商標，應
        受較大之保護。
    (5)綜上，系爭商標確有違商標法第23條第12款，即因相同或
      近似於他人著名之商標或標章，有致公眾混淆誤認之虞之
      情形，而不應准予註冊。
  3.系爭商標與據以異議之著名商標構成近似，且有減損其識別
    性或信譽之虞：
    (1)按相同或近似於他人著名商標或標章，「有減損著名商標
      或標章之識別性或信譽之虞者」，不得註冊，為商標法第
      23條第12款後段之規定，其除在防止與著名商標產生混淆
      誤認外，並避免對著名商標之減損（Dilution）產生，此
      為「淡化理論（Dilution Doctrine）」之明文。
    (2)所謂「淡化理論」係指商標近似之程度雖不至於造成混淆
      誤認之虞者，但若因其使用或註冊將會淡化或減損著名商
      標之識別性（blurring ）或信譽（tarnishment）者，亦
      構成商標之侵害或禁止其註冊，以擴大著名商標之保護範
      圍。其適用之情形係與著名商標相同或近似，但所指定使
      用之商品或服務全然不相同者而言；惟在美國法院實務上
      ，當二件商標所指定之商品或服務為類似（或為競爭性商
      品），但二者是否近似則因其字樣（wording）或格式（f
      ormat）之不同而存在爭議時，仍可適用「淡化理論」。
    (3)綜上，縱認兩造商標近似之程度未臻「有混淆誤認之虞」
      ，但因系爭商標採取與據以異議之商標相同且具高度識別
      性之特殊設計格式，已足以減損其識別性，而有商標法第
      23條第12款之違反，被告及訴願決定機關對於原告之此項
      主張未置一詞即為異議不成立之審定及駁回原告之訴願，
      實屬違法。
  (三)系爭商標違反商標法第23條第13款之規定，不應准予註冊：
  1.查系爭商標指定使於「衣服、胸罩、束褲、睡衣褲、紙褲、
    衛生衣褲、泳裝、T恤、內衣褲、褲子、休閒服、運動服」
    等商品，與原告據以異議之商標（註冊第836668號）指定使
    用於「Ｔ恤、襯衫、連身工作服、...、、嬰兒服、絲巾、
    束髮巾、包頭巾」等商品，二者使用之商品或服務均相同或
    類似。
  2.故系爭商標確有違商標法第23條第13款之規定，即因相同或
    近似於他人同一或類似商品或服務之註冊商標或申請在先之
    商標，有致相關消費者混淆誤認之虞之情形，而不應准予註
    冊。
  (四)綜上所述，系爭商標實有違反商標法第23條第1項第12款及
    第13款之規定，應不得准許申請註冊，本件訴願決定與原處
    分顯屬違法，為特狀請  鈞院鑒核，並賜判如訴之聲明，以
    維權益，實感德便。
乙、被告主張：
  (一)按「商標之註冊違反第23條第1項或第59條第4項規定之情形
    者，任何人得自商標註冊公告之日起03個月內，向商標專責
    機關提出異議。」為商標法第40條第1項之規定。又商標法
    第23條第1項第12、13款規定，商標「相同或近似於他人著
    名商標或標章，有致相關公眾混淆誤認之虞，或有減損著名
    商標或標章之識別性或信譽之虞者」、「相同或近似於他人
    同一或類似商品或服務之註冊商標或申請在先之商標，有致
    相關消費者混淆誤認之虞者」，不得註冊。其中「商標近似
    」依前揭法條規定為必須具備要件之一。而商標近似係指二
    商標予人之整體印象有其相近之處，若其標示在相同或類似
    的商品/服務上時，以具有普通知識經驗之消費者，於購買
    時施以普通之注意，可能會有所混淆而誤認二商品/服務來
    自同一來源或誤認不同來源之間有所關聯。商標近似之判斷
    得就二商標外觀、觀念及讀音為觀察。又判斷商標近似，應
    以商標圖樣整體為觀察。此乃係由於商標呈現在商品或服務
    之消費者眼前的是整體圖樣，而非割裂為各部分分別呈現（
    被告公告之「混淆誤認之虞」審查基準5.2參照）。
  (二)原告訴稱，據以異議之「INTEL INSIDE & Design」以及「I
    NTEL INSIDE」等商標為著名之商標，且經由原告之宣傳，
    據以異議商標已獲得高度之知名度及商業上之成就，消費者
    一見「{word} INSIDE」此特殊設計格式之據以異議之商標
    ，即會聯想到原告。另據以異議之商標，雖在個別商標之外
    觀設計上並無特別突顯或單獨使用「INSIDE」，但因為原告
    長期將此一特殊設計格式反覆與不同之文字結合，運用於「
    INTEL INSIDE」設計圖、「INTEL INSIDE」、「INTEL INSI
    DE XEON」、「INTEL INSIDE PENTIUM III & Design」、「T
    HE COMPUTER INSIDE」及「THE JOURNEY INSIDE」等不同之
    商標之上並廣為宣傳，透過此一使用之方式，使「INSIDE」
    一字或整個特殊設計格式實質上在「INTEL INSIDE」等商標
    中，與「INTEL」等字樣有相同之重要性。而系爭商標「POW
    ER inside & DEVICE」因具相同之特殊設計格式，而與據以
    異議之商標為近似之商標，且該商標格式復為原告據以異議
    商標中最具識別性之部分，系爭商標將有減損據以異議之商
    標之識別性或信譽之虞；又註冊第836668號之據以異議商標
    亦指定使用於衣服、T恤、圍巾等商品，與系爭商標指定使
    用於「衣服，胸罩，束褲等商品，二者為類似商品，系爭商
    標應有違反商標法第23條第1項第12、13款之規定，依法應
    撤銷其註冊。
  (三)系爭商標與據以異議之商標，非屬構成近似之商標，並無致
    相關公眾混淆誤認之虞：
  1.查系爭「POWER inside & DEVICE」商標圖樣係由墨色印刷
    體大寫外文「POWER」及反白小寫書寫體外文「inside」左
    右並列銜接所構成，與原告據以異議之註冊第836668、7870
    71、787070、994567、919311、137397、876374號等多件「
    INTEL INSIDE」、「INTEL INSIDE & device」、「intel i
    nside pentium III & Design」、「INTEL INSIDE XEON」、
    「THE JOURNEY INSIDE」、「THE COMPUTER INSIDE」商標
    （詳如異議申請書及使用資料）相較，據以異議之商標圖樣
    或由粗線條圈勾之外文「intel inside」設計圖或單純之外
    文「INTEL INSIDE」、「INTEL INSIDE XEON」、「THE JOU
    RNEY INSIDE」、「THE COMPUTER INSIDE」或由「intel in
    side pentium III」設計圖所構成，其構圖具整體性，並無突
    顯「inside」或有單獨使用之事實，於外觀構圖意匠及識別
    性，自應以該粗線條圈勾之外文「intel inside」設計圖或
    「INTEL INSIDE」、「INTEL INSIDE XEON」、「THE JOURN
    EY INSIDE」、「THE COMPUTER INSIDE」或「intel inside
     pentium III」設計圖為準，尚難加以分割而單獨以外文「i
    n side」進行比較；又「INSIDE」一字，乃習知之英文字彙
    ，意指「在裡面」，並非新創之用語，其識別力不如「INTE
    L」強勢。
  2.綜上，二造商標雖均有外文「INSIDE」部分，惟二者外觀構
    圖意匠及設計態樣各異，予人之整體印象亦相去甚遠，以具
    有普通知識經驗之消費者，於購買時施以普通之注意，應無
    使人有所混淆而誤認二商標商品╱服務來自同一來源或誤認
    不同來源之間有所關聯之虞，二者非屬構成近似之商標，自
    無前揭法條規定之適用。至原告所舉西班牙商標專利局、歐
    盟商標局及被告中台異字第880081、891269號等商標異議審
    定書所為之處分或我國行政法院之判決，核其商標圖樣與本
    件不同，案情有別，尚難比附援引執為本案系爭商標之註冊
    應予撤銷之有利論據，併予敘明。
  (四)綜上論述，被告原處分洵無違誤，敬請駁回原告之訴。
    理  由
丙、參加人未於言詞辯論期日到場，亦未提出任何書狀。
    理  由
一、按「商標相同或近似於他人著名之商標或標章，有致相關公
    眾混淆誤認之虞，或有減損著名商標或標章之識別性或信譽
    之虞者」「相同或近似於他人同一或類似商品或服務之註冊
    商標或申請在先之商標，有致相關消費者混淆誤認之虞者。
    」為現行商標法第23條第1 項第12款及第13款所明定。所謂
    「有致相關消費者混淆誤認之虞」者，係指兩商標因相同或
    構成近似，致使相關消費者誤認為同一商標，或雖不致誤認
    二商標為同一商標，但極有可能誤認二商標之商品／服務為
    同一來源之系列商品／服務，或誤認二商標之使用人間存在
    關係企業、授權關係、加盟關係或其他類似關係而言。而判
    斷有無混淆誤認之虞，則應參酌商標識別性之強弱、商標之
    近似及商品／服務類似等相關因素之強弱程度、相互影響關
    係及各因素等綜合認定是否已達有致相關消費者產生混淆誤
    認之虞。
二、原處分為異議不成立之處分，係以系爭註冊第0000000 號「
    POWER INSIDE﹠DESIGN」商標圖樣係由墨色印刷體大寫外文
    「POWER 」及反白小寫書寫體外文「inside」左右並列銜接
    所構成，與據以異議之註冊第836668、787071、787070、99
    4567、919311、13 7397 、876374號等多件「INTEL INSIDE
    」、「INTEL INSIDE & device 」、「intel inside penti
    umIII&Design 」、「INTEL INSIDE XEON 」、「THE JOURNE
    Y INSIDE」、「THE C OMPUTER INSIDE」商標相較，據以異
    議之商標圖樣或由粗線條圈勾之外文「intel inside」設計
    圖或單純之外文「INTE L INSIDE 」、「INTEL INSIDE XEO
    N 」、「THE JOURNEY INS IDE 」、「THE COMPUTER INSID
    E 」或由「intel inside pen tium III」設計圖所構成，其
    構圖具整體性，並無突顯「inside」或有單獨使用之事實，
    於外觀構圖意匠及識別性，自應以該粗線條圈勾之外文「in
    tel inside」設計圖或「INTE L INSIDE 」、「INTEL INSI
    DE XEON 」、「THE JOURNEY INS IDE 」、「THE COMPUTER
     INSIDE 」或「intel inside penti um III」設計圖為準，
    尚難加以分割而單獨以外文「inside」進行比較。何況「IN
    SIDE」一字，乃習知之英文字彙，意指「在裡面」，並非新
    創之用語，其識別力不如「INTEL 」強勢。從而二造商標雖
    均有外文「INSIDE」部分，惟二者外觀構圖意匠及設計態樣
    各異，予人之整體印象亦相去甚遠，非屬構成近似之商標云
    云。原告則表不服，為如事實欄所載之主張。是本件應審究
    者厥為系爭商標，是否違反商標法第23條第1 項第12及14款
    之規定。
三、本院判斷如下：
  (一)按商標近似係指二商標予人之整體印象有其相近之處，若其
    標示在相同或類似的商品╱服務上時，以具有普通知識經驗
    之消費者，於購買時施以普通之注意，可能會有所混淆而誤
    認二商品╱服務來自同一來源或誤認不同來源之間有所關聯
    （審查基準5.2.1參照）。另按商標近似之判斷得就二商標
    外觀、觀念及讀音為觀察；查本件系爭註冊第0000000 號「
    POWER INSIDE﹠DESIGN」商標圖樣係由墨色印刷體大寫外文
    「POWER 」及反白小寫書寫體外文「inside」左右並列銜接
    所構成，與據以異議「INTEL INSIDE」、「INTEL IN SIDE
    & device」、「INTEL INSIDE & Design 」、「intel insi
    de pentiumIII& Design」、「INTEL INSIDE XEON 」、「TH
    E JOURNEY INSIDE」、「THE COMPUTER INSIDE 」等商標圖
    樣相較，雖有相同之外文「INSIDE」，然就其整體外觀予以
    觀察，系爭商標「POWER INSIDE」係橫式書寫，而據以異議
    之「INTEL INSIDE」乃呈一橢圓形設計，且系爭商標「POWE
    R 」及「INSIDE」二字分別為墨色印刷體及反白小寫所組成
    ，而據以異議商標均屬同一墨色或白色所構成；是二者構圖
    繁簡有別，設計意匠亦有差異。況系爭商標圖樣第一字尚有
    寓目外文「POWER 」，兩商標整體觀之，在外觀、觀念或讀
    音迥然有別，以具有普通知識經驗之消費者，於購買時施以
    普通之注意，異時異地隔離觀察，應非屬構成近似之商標。
  (二)系爭「POWER INSIDE﹠DESIGN」商標，與據以異議之註冊第
    836668號「INTEL INSIDE」商標圖樣，雖係均指定使用於當
    時商標法施行細則第49條所定商品及服務分類表第25類之商
    品；惟系爭商標與據以異議商標，非屬近似之商標，已如上
    述；是二者縱均使用於同類衣服商品，則無礙於無首揭法條
    規定之適用。
四、綜上所述，原處分依法並無不合，訴願決定予以維持，亦無
    違誤。本件原告訴請撤銷原處分及訴願決定，並請求被告應
    為註冊第0000000 號商標異議案為異議成立之處分，為無理
    由，應予駁回。
五、本件事證已明，兩造其餘主張或答辯，已與本院判決結果無
    涉，爰毋庸一一論列，併此敘明。
據上論結，本件原告之訴為無理由，爰依行政訴訟法第98條第3
項前段，判決如主文。
中    華    民    國    95    年    5     月    18    日
                      第七庭審判長法  官  黃  本  仁
                                  法  官  李  玉  卿
                                  法  官  黃  秋  鴻
上為正本係照原本作成。
如不服本判決，應於送達後20日內，向本院提出上訴狀並表明上
訴理由，如於本判決宣示後送達前提起上訴者，應於判決送達後
20日內補提上訴理由書（須按他造人數附繕本）。
中    華    民    國    95    年    5     月    18    日
                                  書記官  蘇  婉  婷


司法院資訊處製作；財團法人民間司法改革基金會備份。
